臺灣高等法院臺南分院刑事判決
　　上　訴　人
　　即　被　告　丁○○
上列上訴人因詐欺案件，不服中華民國九十四年一月二十日台灣
嘉義地方法院九十三年易字第二二一號第一審判決（起訴案號：
台灣嘉義地方法院檢察署九十三年度偵字第五０九０號），提起
上訴，本院判決如下：
    主  文
原判決撤銷。
丁○○幫助常業詐欺，累犯，處有期徒刑柒月。
    事  實
一、丁○○前因竊盜案件，經本院於民國（下同）八十八年五月
    廿五日，以八十八年上易字四一九號判處有期徒刑三年確定
    ，嗣於九十年三月廿三日縮刑假釋出獄，並交付保護管束，
    迄九十一年五月廿日，因假釋期滿，未經撤銷，以執行完畢
    論。詎仍不知悔改，其預見若提供自己金融機構帳戶，供不
    詳成年男子使用，可能遭利用於遂行財產上詐財目的，仍受
    佯稱「李先生」不詳成年男子所誘，竟基於幫助該男子或其
    轉手者涉犯常業詐欺之犯意，於九十二年十二月某日，在嘉
    義市火車站前，以新台幣（下同）一千元代價，將其在嘉義
    大林郵局所設00000000000000號帳戶存摺、印章、提款卡交
    予該佯稱「李先生」者，並告知該男子提款卡密碼，供為存
    提款及匯款使用，幫助該男子所組成詐欺集團為常業詐欺犯
    行時（該男子所組成詐欺集團，係以夾報廣告佯為辦理信用
    貸款方式，引誘不特定人電話諮詢，再佯稱需先電匯手續費
    或保險費，始得貸款為由，詐騙不特定人電匯手續費或保險
    費至指定金融機構帳戶），作為匯款帳戶，任由他人藉以遂
    行常業詐欺犯罪。嗣於下述時地，為詐騙行為：(一)於九十二
    年十二月間，男子甲○○見該詐欺集團所散發夾報廣告，因
    需錢孔急，誤信可貸，而撥打廣告上電話，與該詐欺集團聯
    絡，而該詐欺集團成員，向甲○○佯稱：需將手續費匯至所
    指定帳戶始能辦理貸款等語，使甲○○陷於錯誤，而依該犯
    罪集團成員指示，自九十二年十二月十五日起，至九十二年
    十二月十七日止，先後匯款三次，至丁○○所販予該犯罪集
    團前開郵局帳戶，合計匯款金額達四十萬八千元後，但最後
    均未取得借貸，甲○○始知受騙，經報警處理後，而知上情
    。(二)另於九十二年十二月某日，該集團成員，以同一方式，
    對丙○○實施詐騙，而使丙○○陷於錯誤，而於九十二年十
    二月十七日，匯款三萬一千八百元，至丁○○前開帳戶，然
    該集團並未給付丙○○所貸款項，丙○○始知受騙。(三)又於
    九十二年十二月某日，該集團成員，再以上開同一方式，對
    乙○○實施詐騙，使乙○○陷於錯誤，於九十二年十二月廿
    四日，匯款二萬八千八百元，至丁○○前開帳戶；另於九十
    二年十二月廿五日，匯款四萬五千六百元，至方朋章所有0
    0000000000000號帳戶（該帳戶為該集團利用
    他人帳戶），合計匯款七萬四千四百元，因該集團未給付乙○○所貸款項，乙○○始知受騙。
二、案經甲○○、丙○○、乙○○訴由嘉義縣警察局民雄分局報
    請台灣嘉義地方法院檢察署檢察官偵查起訴。
    理  由
一、訊據上訴人即被告丁○○對於右揭時地，將其所有郵局帳號
    存摺、印章、提款卡，交予佯稱為「李先生」不詳成年男子
    等情，供承不諱，然否認有右述幫助常業詐欺犯行，辯稱：
    伊販賣帳戶係因當時車禍，需款孔急，且經該不詳成年男子
    告知，僅係供借款使用而已，並可隨時取回，嗣後該不詳成
    年男子即無法聯繫，伊僅單純賣帳戶，並不知該不詳成年男
    子係用帳戶作為詐財之用云云。惟查：
  (一)被告所有上開帳戶，經詐騙集團，作為詐欺犯罪使用等情，
    被告供承係以一千元代價，販賣其帳戶存摺、印章等物，並
    有被告上開郵局帳戶開戶申請書、掛失止付申請書及郵政帳
    戶歷史交易清單、告訴人甲○○、丙○○及乙○○匯款單影
    本六張、信用貸款廣告傳單影本在卷可佐（詳警卷一三至二
    三頁），足認被告所販賣帳戶，確係供作犯罪使用無疑。
  (二)至被告辯稱：不知「李先生」會將其帳戶，用做詐騙工具云
    云。惟按，行為人對於構成犯罪之事實，預見其發生，而其
    發生並不違背其本意者，以故意論（刑法第十三條第二項規
    定參照）。本件被告自承係透過報載廣告，將存摺、提款卡
    及印章賣予佯稱「李先生」男子，在被告對「李先生」確實
    身分及背景等個人資料，均不甚瞭解情況下，被告竟未查證
    ，即率爾將其帳戶資料賣予他人使用，已有違常理；且衡諸
    常情，任何人均可辦理金融帳戶存摺使用，如無正當理由，
    實無須借用他人存摺使用必要，而金融存摺亦事關個人財產
    權益保障，其專有性甚高，除非與本人有親密關係者，難認
    有何理由可自由流通使用，一般人均有妥為保管及防止他人
    任意使用認識，縱有特殊情況，偶而需交付他人使用，亦必
    深入瞭解其用途，始予提供，且該等專有物品，如落入不明
    人士手中，極易遭利用作為與財產犯罪有關工具，此為吾人
    日常生活所知悉常識，而當有人，徵求他人提供帳戶時，客
    觀上應可預見其目的，係供為某筆資金存入，再行領出使用
    ，且該筆資金存入及提領過程，有意隱瞞其流程及行為人身
    分，常人本於一般認知能力，應均易於瞭解。是被告既可預
    見其金融帳戶存摺，提供他人使用，將幫助他人實施常業詐
    欺犯罪，竟因需錢孔急，而將其帳戶存摺、提款卡及印鑑章
    ，交付「李先生」不詳男子，顯見被告有縱有人使用其金融
    帳戶，以實施常業詐欺犯罪，亦不違背其本意意思甚明。是
    被告所辯，顯係卸責之詞。至被告辯稱，其因需款孔急，始
    販賣帳戶云云，然此僅為被告販賣帳戶動機，並無礙於被告
    本件犯行成立，並無足採。
  (三)綜上所述，本件被告幫助詐欺犯行，事證明確，堪以認定。
二、次按上開佯稱「李先生」不詳成年男子及所屬詐騙集團，基
    於為自己不法所有意圖，以佯稱信用貸款，需先匯入相關費
    用等詐財方式，使告訴人陷於錯誤，而將本人財物交付，並
    以之為職業性犯罪，渠等所犯，係刑法第三百四十條常業詐
    欺取財罪。而被告既預見其所提供帳戶、提款卡及印章，可
    能供作常業詐欺犯罪之被害人匯款，而為詐騙集團利用該帳
    戶，實施常業詐欺犯罪，又不違被告本意，則被告雖未參與
    詐欺取財構成要件行為，然被告既係以幫助意思，參與詐欺
    取財構成要件以外行為，核為幫助犯，自應依刑法第三十條
    第一項規定論處。核被告所為，係犯刑法第三百四十條幫助
    常業詐欺罪。又被告前因竊盜案件，經本院於八十八年五月
    廿五日，以八十八年上易字四一九號判處有期徒刑三年確定
    ，嗣於九十年三月廿三日縮刑假釋出獄，並交付保護管束，
    迄九十一年五月十六日假釋期滿，以執行完畢論，有台灣高
    等法院被告全國前案紀錄表在卷可按，茲被告於有期徒刑執
    行完畢後，五年內，再犯本案有期徒刑以上之罪，為累犯，
    應依刑法第四十七條規定，加重其刑。又被告以幫助他人犯
    罪意思，參與犯罪構成要件以外行為，為從犯，應依刑法第
    三十條第二項規定，按正犯之刑減輕之，並依刑法第七十一
    條第一項規定，先加後減其刑。
三、原審以被告罪證明確，因予論罪科刑，固非無見。惟查：(一)
    被害人乙○○受該犯罪集團詐騙，固於九十二年十二月廿四
    日、廿五日先後匯款二次，合計匯款七萬四千四百元，然其
    中匯款至被告丁○○上開郵局帳戶金額，僅有九十二年十二
    月廿四日二萬八千八百元，另被害人乙○○於九十二年十二
    月廿五日匯款帳號，則係案外人方朋章所有0000000
    0000000號帳戶，有被害人乙○○提出九十二年十二
    月廿四日、廿五日匯款單在卷可查（詳警卷一九、二０頁）
    。故被害人乙○○匯款至被告丁○○上開帳戶金額，僅有二
    萬八千八百元。原審未查及此，即遽認被害人乙○○被詐騙
    款項，均係匯入被告丁○○上開帳戶，自有疏失。(二)另原判
    決認本件被告所為，亦成立洗錢防制法第九條第二項洗錢罪
    名，然被告所為尚不該當上開洗錢防制法構成要件，原判決
    此部分認事用法，自有未洽（理由詳後述），且原判決據此
    ，對被告販賣帳戶所得一千元，併應依洗錢防制法第十二條
    第一項規定，予以宣告沒收，亦有未當。被告上訴意旨，仍
    執陳詞，否認犯罪，雖無理由。然原判決既有上述可議，即
    屬無可維持，應由本院將原判決撤銷改判。爰審酌被被告品
    行、智識程度，犯罪動機、目的、手段，其出賣帳戶予犯罪
    集團，供詐騙他人使用，個人所得不法利益，雖屬有限，然
    其僅因需款急用，即將其帳戶、提款卡及印章賣予他人非法
    使用，以幫助詐騙者遂行詐財目的，被告貪圖微利行為，卻
    使偵查此類財產犯罪產生困難，並使犯罪集團因而更加猖獗
    ，對於社會治安有重大危害等一切情狀，量處有期徒刑七月
    ，以資懲儆。又被告係因缺錢甚急，始販賣其帳戶，其販賣
    帳戶所得一千元，顯已為被告花用殆盡，為免將來執行困難
    ，爰不以宣告沒收，併此說明。
四、公訴意旨另以：被告丁○○上開幫助常業詐欺犯行，並構成
    洗錢防制法第九條第二項洗錢罪云云。惟按洗錢行為，係指
    行為人為掩飾或隱匿自己或他人重大犯罪所得財物或財產上
    之利益或行為人收受、搬運、寄藏、故買或牙保他人因重大
    犯罪所得財物或財產上利益（洗錢防制法第二條規定參照）
    。是洗錢防制法之制定，旨在規範特定重大犯罪（詳該法第
    三條規定）不法所得資金或財產，藉由洗錢行為，諸如經由
    各種金融機關或其他交易管道，轉換為合法來源資金或財產
    ，以切斷資金與當初犯罪行為關連性，俾於隱匿其犯罪行為
    或該資金不法來源或本質，以逃避追訴處罰。而洗錢防制法
    制定背景，主要係針對預防鉅額贓款，經由洗錢行為轉變為
    合法來源，造成資金流向中斷，使偵查機關無法藉由資金流
    向，追查不法前行為犯罪行為人。足見其所保護法益為國家
    對特定重大犯罪追訴處罰，此觀諸洗錢防制法第一條明定：
    為防制洗錢，追查犯罪，特制定本法。故對不法之前行為其
    所侵害一般法益，因已有該當各行為構成要件，加以保護，
    自非該法立法目的甚明。又依洗錢防制法第二條第一款明訂
    洗錢行為，除利用不知情合法管道（如金融機關）所為典型
    行為外，固尚有其他掩飾，藏匿犯特定重大犯罪所得財產或
    利益行為，但仍須有旨在避免追訴處罰，而使其所得財物或
    利益來源合法化，或改變該財物或利益本質之犯意，始克相
    當（最高法院九十二年台上字第三六三九號判決參照）。就
    本件而言，被告販售自己帳戶，供犯罪集團提領被害人所匯
    款項之用，目的在順利取得贓款，逃避警方或被害人追查，
    並無使該贓款來源合法化或改變該財物或利益性質作用，核
    與洗錢防制法規範目的有間，尚難律以洗錢罪。此外，公訴
    人復無法舉證證明被告有此部分犯行，應認被告此部分犯罪
    ，尚難以證明。然公訴人認此部分犯行，與前揭有罪部分幫
    助犯行，有裁判上一罪關係，爰不另為無罪諭知。
據上論斷，應依刑事訴訟法第三百六十九條第一項前段、第三百
六十四條、第二百九十九條第一項前段，刑法第三百四十條、第
三十條第二項、第四十七條，罰金罰鍰提高標準條例第一條前段
，判決如主文。
本案經檢察官楊治宇到庭執行職務。
中　　華　　民　　國　　94　　年　　4 　　月　　14 　　日
　　　　　　　　　刑事第六庭    審判長法　官  蔡崇義
　　　　　　　　　　　　　　　　　    法　官  吳永宋
　　　　　　　　　　　　　　　　　　  法　官  董武全
以上正本證明與原本無異。
如不服本判決，應於收受本判決後十日內向本院提出上訴書狀。
其未敘述上訴理由者並應於提起上訴後十日內向本院補提理由書
狀（均須按他造當事人之人數附繕本）「切勿逕送上級法院」。
　　　　　　　　　　　　　　　　　　　書記官  許美惠
中　　華　　民　　國　　94　　年　　4 　　月　　15　　日
附錄法條：
刑法第三百四十條：
以犯第三百三十九條之罪為常業者，處一年以上七年以下有期徒
刑，得併科五萬元以下罰金。
刑法第三百三十九條第一項：
意圖為自己或第三人不法之所有，以詐術使人將本人或第三人之
物交付者，處五年以下有期徒刑、拘役或科或併科一千元以下罰
金。
